臺灣臺北地方法院刑事判決　　　　　　　　100年度自字第5號
自　訴　人　華利信資產管理股份有限公司
代　表　人　李秀鶴
自訴代理人　鄭昱廷律師
　　　　　　李世文律師
被　　　告　楊江財
　　　　　　胡金女
　　　　　　劉朝正
　　　　　　劉林碧霞
上列被告等因偽造文書等案件，經自訴人提起自訴，本院判決如
下：
    主  文
本件就被告楊江財、胡金女、劉朝正、劉林碧霞部分管轄錯誤。
    理  由
一、本件自訴意旨略以：同案被告莊清信於民國八十四年一月十
    九日向華南商業銀行股份有限公司（下稱華南銀行）借款新
    臺幣（下同）一千萬元，並邀被告劉朝正、楊江財為連帶保
    證人，嗣莊清信於八十八年四月起發生遲延繳款之情事，華
    南銀行於八十九年五月十五日取得臺灣臺東地方法院（下稱
    臺東地院）所核發之支付命令，該支付命令於八十九年九月
    二十一日確定，並於九十一年九月十六日因執行金額不足清
    償債權，而經臺東地院核發八十九年度執字第四一七八號債
    權憑證；嗣自訴人於九十五年二月十五日輾轉自新豐資產管
    理股份有限公司（下稱新豐公司）處受讓取得該筆債權；詎
    自訴人於一○○年一月二十一日向地政事務所調閱莊清信、
    劉朝正及楊江財名下不動產之異動索引時，發現莊清信為脫
    免債務，竟於九十三年五月七日以「夫妻贈與」方式移轉其
    名下臺東市○○里鄉○○段七二九地號土地所有權之持分予
    其配偶即共同被告黃金鳳，劉朝正於八十八年十月二十二日
    以相同手法移轉其名下臺東市○○里鄉○○段七二九地號、
    七二九之一地號土地所有權之持分予其配偶即被告劉林碧霞
    ，楊江財亦於九十九年一月七日以相同手法移轉其名下臺東
    市○○里鄉○○段七二九地號、七二九之一地號土地所有權
    之持分予其配偶即被告胡金女，並均分別於上揭時間使承辦
    之該管公務員將上揭夫妻贈與事項登載於職務上所掌之公文
    書上，而認被告楊江財、胡金女、劉朝正、劉林碧霞及共同
    被告莊清信、黃金鳳均涉犯刑法第二百十四條使公務員登載
    不實、第三百五十六條毀損債權罪嫌云云。
二、按案件由犯罪地或被告之住所、居所或所在地之法院管轄；
    又無管轄權之案件，應諭知管轄錯誤之判決；而自訴案件管
    轄錯誤者，非經自訴人聲明，毋庸移送案件於管轄法院。且
    管轄錯誤之判決，得不經言詞辯論為之，此項規定於自訴程
    序亦準用之，刑事訴訟法第五條第一項、第三百零四條、第
    三百零七條、第三百三十五條、第三百四十三條分別定有明
    文。又被告之住所、居所或所在地，係以起訴時為標準，最
    高法院四十八年臺上字第八三七號判例可資參照。
三、經查：
  (一)本件被告楊江財、胡金女之住居所分別位於臺東縣臺東市○
    ○路一七一號、臺東線臺東市○○路一八二號，被告劉朝正
    、劉林碧霞之住居所則分別位於高雄市○○區○○街二五五
    號、高雄市三民區鼎金二巷八之六號，此有全戶戶籍資料（
    完整姓名）查詢結果四紙及被告劉朝正、劉林碧霞之刑事答
    辯狀一份在卷可參，均非本院轄區；而依刑事自訴狀所載，
    自訴人所指被告楊江財虛偽移轉不動產所有權予被告胡金女
    而毀損債權及使公務員登載不實之行為地，及被告劉朝正虛
    偽移轉不動產所有權予被告劉林碧霞而毀損債權及使公務員
    登載不實之行為地，均在臺東市太麻里鄉，亦非本院轄區。
    此外，依卷內所存證據，並無自訴人提起自訴時，被告楊江
    財、胡金女、劉朝正、劉林碧霞之身體所在地在本院轄區內
    之根據。從而，本件上揭四位被告之住居所地、所在地及犯
    罪地，既均不在本院轄區內，本院對之即無管轄權。
  (二)自訴人嗣雖於一○○年五月二十三日以刑事準備(一)狀表示：
    本件應係被告楊江財、胡金女、劉朝正、劉林碧霞與共同被
    告莊清信、黃金鳳共犯一罪，屬相牽連案件，故本院有管轄
    權云云，惟查，是否相牽連之案件，應從起訴形式上觀察（
    最高法院九十年度臺上字第五八九九號判決意旨參照），而
    自訴人於刑事自訴狀上，既已明確記載被告莊親信、劉朝正
    、楊江財為脫免債務，「分別」於八十八年間、九十三年間
    及九十九年間以夫妻贈與方式轉土地所有權予其配偶（刑事
    自訴狀第三頁參照），顯見自訴人係以一份刑事自訴狀，自
    訴三個獨立之犯罪事實即：(一)共同被告莊清信虛偽移轉不動
    產所有權予共同被告黃金鳳而毀損債權、使公務員登載不實
    ；(二)被告楊江財虛偽移轉不動產所有權予被告胡金女而毀損
    債權、使公務員登載不實及(三)被告劉朝正虛偽移轉不動產所
    有權予被告劉林碧霞而毀損債權、使公務員登載不實，並合
    併起訴，而非認被告楊江財、胡金女、劉朝正、劉林碧霞與
    被告莊清信、黃金鳳有何共同正犯、幫助犯、教唆犯之數人
    共犯一罪關係。自訴人就被告楊江財、胡金女、劉朝正、劉
    林碧霞之部分，誤向本院提起自訴，揆諸上開說明，自有未
    合，爰不經言詞辯論，逕為諭知管轄錯誤之判決。又自訴人
    未聲明移送於有管轄權之法院，依刑事訴訟法第三百三十五
    條規定，自毋庸移送於管轄法院，併此敘明。
據上論斷，應依刑事訴訟法第三百四十三條、第三百零四條、第
三百零七條，判決如主文。
中    華    民    國   100    年    5     月    30    日
                  刑事第五庭    法  官  張詩芸
以上正本證明與原本無異。
如不服本判決應於收受送達後10日內向本院提出上訴書狀，並應
敘述具體理由；其未敘述上訴理由者，應於上訴期間屆滿後20日
內向本院補提理由書（均須按他造當事人之人數附繕）「切勿逕
送上級法院」。
                                書記官  宋德華
中    華    民    國   100    年    5     月    31    日